【裁判字號】    97,抗,46
【裁判日期】    970219
【裁判案由】    拆屋還地
【裁判全文】
臺灣高等法院臺中分院民事裁定  97年度抗字第46號
抗  告  人  乙○○
上列抗告人因與相對人甲○○間拆屋還地事件，對於中華民國96
年12月14日臺灣彰化地方法院96年度訴字第234號所為裁定關於
訴訟標的價額之核定，提起抗告，本院裁定如下：
    主  文
抗告駁回。
抗告訴訟費用由抗告人負擔。
    理  由
一、按訴訟標的之價額，由法院核定。核定訴訟標的之價額，以
    起訴時之交易價額為準；無交易價額者，以原告就訴訟標的
    所有之利益為準。以一訴主張數項標的者，其價額合併計算
    之。民事訴訟法第77條之1第1項、第2項、第77條之2第1項
    前段分別定有明文。又計算上訴利益，應就上訴聲明範圍內
    之訴訟標的，依起訴時之價額定之（最高法院31年抗字第69
    0號判例參照）。
二、本件相對人於原法院起訴主張：相對人為坐落彰化縣二林鎮
    ○○段1066之9地號土地（下稱系爭土地）之共有人，系爭
    土地乃依本院90年度上更(二)字第17號民事確定判決，自同段
    1066地號土地分割而來，充作道路供全體共有人使用。詎原
    審被告即共有人陳盛煥於前開判決確定後，其所搭建如原判
    決附圖所示編號A部分面積133.61平方公尺之磚造建物仍未
    拆除；另抗告人乙○○本非共有人，亦搭建如原判決附圖所
    示編號D部分面積134.19平方公尺之磚造建物，均無正當權
    原。為此依民法第767條、第821條之法律關係，請求原審被
    告陳盛煥及抗告人乙○○拆除建物，返還土地。原審判決：
    (一)原審被告陳盛煥應將坐落彰化縣二林鎮○○段1066之9地
    號土地上，如附圖所示編號Ａ部分面積133.61平方公尺之磚
    造建物拆除，並將土地返還相對人及其他共有人。(二)抗告人
    乙○○應將坐落第一項土地上，如附圖所示編號Ｄ部分面積
    135.19平方公尺之磚造建物拆除，並將土地返還相對人及其
    他共有人。並就原審被告陳盛煥敗訴部分，依職權宣告假執
    行；就抗告人乙○○敗訴部分，依兩造陳明，分別准供擔保
    得假執行及免為假執行。抗告人就其敗訴部分聲明不服，提
    起上訴。原法院核定抗告人訴訟標的價額為新臺幣（下同）
    3,940,518元，裁定命抗告人補繳第二審裁判費60,157元。
三、抗告意旨略以：
  (一)抗告人於收受裁定後，已先行補繳第二審裁判費60,157元完
    畢，於程序上未逾越該裁定旨意。
  (二)經查原告甲○○原起訴被告陳盛煥與乙○○等拆屋還地之合
    一訴訟標的係923,443元，非3,940,518元，第一審臺灣彰化
    地方法院不應將第二審裁判費核定為60,157元。原法院核定
    原告起訴時之訴訟標的價額與判決後核定之訴訟標的價額有
    異，其未經職權證據調查，複未敘明核定第二審上訴訴訟標
    的價額之理由，實有違民事訴訟法第77條之1第1項與第2項
    及第3項之規定云云。
四、經查，原審法院核定兩造間拆屋還地事件之訴訟標的價額為
    7,834,982元，有原法院96年10月2日所為96年度訴字第234
    號裁定可稽，該裁定附表已列明核定訴訟標的價額之計算式
    為：【133.61平方公尺（即相對人請求原審被告陳盛煥返還
    之土地面積）＋135.19平方公尺（即相對人請求抗告人乙○
    ○返還之土地面積）X 29,148元/平方公尺＝7,834,982元】
    ，是抗告人謂原審核定起訴時之訴訟標的係923,443元，顯
    有不實。茲抗告人就其敗訴部分聲明不服，提起上訴，其上
    訴利益即應就抗告人上訴聲明範圍內之訴訟標的，依起訴時
    之價額合併計算之，而原審判決命抗告人返還土地之面積為
    135.19平方公尺，起訴時每平方公尺土地係以29,148元為計
    算標準，則原法院核定抗告人之上訴利益價額為3,940,518
    元（135.19×29,148＝3,940,518，元以下四捨五入），並
    裁定命其限期補繳，經核並無違誤。抗告意旨，指摘原審法
    院核定訴訟標的價額為不當，求予廢棄，非有理由，其抗告
    應予駁回。
五、據上論結，本件抗告為無理由，依民事訴訟法第495條之1第
    1項、第449條第1項、第95條、第78條，裁定如主文。
中    華    民    國    97    年    2     月    19    日
                  民事第五庭    審判長法  官  林陳松
                                      法  官  鄭金龍
                                      法  官  王重吉
以上正本係照原本作成。
再為抗告應以適用法規顯有錯誤為理由，並經本院之許可，該許
可以原裁定所涉及之法律見解具有原則上之重要性者為限。
如提起再抗告者應於裁定送達後十日內向本院提出抗告理由狀（
須按照他造人數附具繕本）並繳納抗告裁判費新臺幣壹仟元，同
時委任律師或具有律師資格之關係人為代理人。
                                      書記官  林玉惠
中    華    民    國    97    年    2     月    19    日
                                                      Ｍ


司法院資訊處製作；財團法人民間司法改革基金會備份。
